【裁判字號】    95,台上,6349
【裁判日期】    951116
【裁判案由】    公共危險
【裁判全文】
最高法院刑事判決            九十五年度台上字第六三四九號
上  訴  人  甲○○
                    1樓
選任辯護人  莊柏林律師
上  訴  人  乙○○
上  訴  人  丙○○（原名：「張頌」）
                    號3樓
上  訴  人  丁○○
上 列一 人
選任辯護人  賴俊睿律師
上  訴  人  戊○○  男民國○○年○月○日生
                    身分證統一編號：Ｚ000000000
                    住台灣省台北縣永和市○○路22巷19弄16
選任辯護人  賴俊睿律師
            邱創舜律師
上  訴  人  己○○  男民國○○年○月○○日生
                    身分證統一編號：Ｚ000000000
                    住台灣省台北縣中和市○○路126號2樓
選任辯護人  劉昌崙律師
            林聖彬律師
上列上訴人等因公共危險案件，不服台灣高等法院中華民國九十
三年一月十三日第二審判決（九十二年度交上訴字第一八八號，
起訴案號：台灣台北地方法院檢察署八十九年度偵字第一九○六
八號），提起上訴，本院判決如下：
    主  文
上訴駁回。
    理  由
按刑事訴訟法第三百七十七條規定：上訴於第三審法院，非以判
決違背法令為理由，不得為之。是提起第三審上訴，應以原判決
違背法令為理由，係屬法定要件。且必須依據卷內資料為具體之
指摘，並足據以辨認原判決已具備違背法令之形式，始屬相當。
本件原判決認定上訴人甲○○、己○○、戊○○、丁○○、丙○
○（原名「張頌」）、乙○○等六人，於民國八十九年十月四日
晚間前往台北市○○路○段二號地下室「雅乎鋼琴酒店」飲酒。
事後與店內人員因細故發生爭執，心生不滿。竟共同基於放火燒
燬現有人所在之建築物之犯意聯絡，明知該酒店所屬係辦公大樓
，夜間有管理員看守、居住（且酒店尚在營業，亦有人在）仍由
乙○○、己○○先至台北市○○○路中國石油公司加油站購買汽
油，再分裝入四瓶啤酒玻璃瓶，並塞入布條（俗稱「汽油彈」）
；復由戊○○將乃母劉金鳳所有ＣＧ－０五四三號紅色小客車車
牌，以不透明膠帶貼住，遮蓋其號碼，以掩飾犯行。於翌（五）
日凌晨二時十分許，由甲○○駕駛該小客車，載乘其餘己○○等
五人及上述裝入汽油之玻璃瓶，沿台北市○○○路由南往北行駛
。折返該敦化北路與八德路三段交岔路口之「雅乎鋼琴酒店」前
，由丙○○、戊○○將上述汽油玻璃瓶布條點燃後，各向上開酒
店丟擲一瓶，分別在上開酒店地下室入口（原判決誤載為「人行
地下道入口處」）旁、及馬路人行地下道入口處旁起火燃燒，幸
經酒店員工及時持滅火器滅火，未延燒及上開建築物而放火未遂
，甲○○等六人即駕車逃離現場。惟因渠等小客車車牌以不透明
膠帶貼住，形跡可疑，經巡邏警員發現而駕警車追捕。戊○○即
將剩餘之汽油玻璃瓶在北寧路上丟出車外，於同（五）日凌晨二
時十五分許逃至台北市○○○路○段五十五之一號地下停車場時
，經警追上而查獲。並在上開小客車上扣得戊○○所有不透明膠
帶一捲，及在乙○○身上查扣購買汽油之發票一張等情。係以上
開事實，業據上訴人甲○○承認是晚由伊駕車載其餘五人至現場
，渠等以啤酒瓶裝汽油，瓶口塞布條，由其餘人丟擲汽油彈。上
訴人乙○○供稱，製作汽油彈之汽油，係伊出資至光復北路加油
站購買的，被警查獲時，其右手確有汽油味，當晚係由甲○○駕
車，丙○○丟擲汽油彈。上訴人丙○○則供認，是晚與其餘上訴
人共乘甲○○駕駛之小客車，經過八德路現場伊丟了一瓶汽油彈
出去，被警查獲時，其身上及車內均有汽油味。上訴人丁○○亦
謂，伊與其餘上訴人共乘甲○○駕駛之小客車，被警追捕，當時
渠等做了四瓶汽油彈，兩瓶丟在酒店前，另兩瓶丟在北寧路上。
上訴人戊○○承認伊以不透明膠帶將上述小客車車牌遮住，而且
事前伊提議去丟擲汽油彈，以警告酒店，在車上的人全部有一起
討論過，到了酒店門口丙○○先丟了一瓶，伊也丟了一瓶，大約
落在欄杆位置。上訴人己○○也坦承，為了報復在酒店與店方發
生爭執，甲○○提議丟汽油彈報復，經過一起討論，要給酒店教
訓，由伊與乙○○同往加油站購買汽油，分裝在四瓶啤酒玻璃瓶
內，到了酒店由丙○○、戊○○各丟擲一瓶，一瓶在酒店地下室
入口爆裂，一瓶在地下道入口邊，另兩瓶於警察追捕時丟在北寧
路上各等語。而證人即加油站員工呂鴻鳴證述，是晚乙○○、己
○○持保特瓶、機油桶至光復北路加油站購油後，乘紅色小客車
離去。證人陳權（已更名「陳浚銓」）陳稱，伊在前述地下一樓
酒店內任職，是晚伊在地下室酒店內工作，同事下樓說遭人丟擲
汽油彈二處，伊即拿滅火器上樓將火撲滅，一處在酒店地下室樓
梯出口處人行道上，另一處在馬路紅線邊。另目擊證人王騏綸證
稱，伊在酒店門口代客停車，看到一輛小客車駛至八德路三段二
號前停車，自該小客車內丟出第一瓶汽油彈在該址大門口，再丟
第二瓶於大門口左側地下道旁，伊即到地下室找同事陳權持滅火
器滅火。證人即酒店總經理庚○○供述，伊據公司職員報告，當
晚上訴人等至伊任職之「雅乎鋼琴酒店」消費，因甲○○出面欲
簽帳被拒，與店內員工發生爭執後離去。另證人即警員陳建業、
趙家驄亦分別證述如何駕駛警車追捕上訴人等，以及如何在北寧
路上發現有兩顆破碎之汽油彈，另外在酒店門口處發現有一瓶汽
油彈，還有一瓶在外面行人地下道出口處各等詞。經核上訴人等
之供詞，與證人等之證詞情節相符。且有膠帶一捲、破裂汽油瓶
五袋扣案；及乙○○購買汽油之發票一張，以不透明膠帶貼住Ｃ
Ｇ－０五四三號車牌之小客車照片、現場照片十張附卷為證。復
有第一審法院履勘現場之勘驗筆錄在卷可稽。並明參酌證人王
騏綸、陳權、趙家驄之證詞，及現場照片所示，上訴人等投擲之
汽油彈在上開酒店地下室入口旁及路邊行人地下道旁著火無訛。
又「雅乎鋼琴酒店」位於台北市○○○路與八德路三段交岔路口
之三傑大廈地下一樓，該大樓為十餘層商業辦公大樓，雅乎鋼琴
酒店在其地下一樓，為該集合建築物之一部分，無從強為劃分，
該辦公大樓於下班後仍有管理員二十四小時輪流看守、居住，應
認係現有人所在之建築物（據證人王騏綸在第一證述，案發時該
酒店仍在營業，店內有人）。又該酒店位在辦公大樓內，如經放
火將延燒整棟大樓，何況該酒店內尚有其他客人在內消費，為上
訴人等所明知，上訴人等猶對之投擲汽油彈，主觀上顯然有放火
燒燬該酒店所屬整棟大樓之犯意，且該二瓶汽油彈已引燃爆裂起
火，幸經陳權持滅火器撲滅，顯已發生具體危險性，應認為已著
手放火之行為而未遂。因認上訴人等犯行明確，乃維持第一審論
處上訴人等共同放火燒燬現有人所在之建築物未遂罪刑之判決，
駁回上訴人等所為之第二審上訴。已詳其所憑之證據及認定之
理由。而以上訴人等均否認有放火罪之犯意，所辯僅係一時氣憤
，虛張聲勢以嚇唬、威嚇該酒店等詞，係卸責之詞，如何不足採
信；以及甲○○請求傳訊證人陳建業，核無必要之理由，暨己○
○請求調閱錄影帶證明警詢中遭受刑求一節，亦無必要之理由，
於判決理由內詳予指駁及說明。從形式上觀察，原判決並無認定
事實違背證據法則或理由不備等違法情事存在。本件上訴人等上
訴意旨（重複者不予記載）略以，上訴人甲○○部分：(一)、依證
人王騏綸、趙家驄、陳建業之證詞、及現場照片所示，汽油彈係
丟擲在人行道或騎樓，並非丟擲建築物本身，應不構成放火燒燬
現有人所在之建築物罪。原判決認定上訴人等犯此罪，亦有矛盾
。
(二)、依現場客觀情形及結果判斷，上訴人等並無放火之故意。此
由證人陳權、王騏綸、趙家驄、及勘驗筆錄所載大樓管理員等人
之證詞可以證明。上訴人等之本意，僅係恐嚇而已，否則，上訴
人為何不將汽油彈直接投入地下室內。(三)、原未依聲請傳證陳建
業，亦有違誤。(四)、上訴人甲○○曾具狀陳明其素行良好，復患
有癲症，原審未予審酌，尚欠允當。(五)、是日甲○○僅係讓其
餘上訴人搭便車，不能因此認為上訴人等有犯意聯絡。(六)、己○
○抗辯警詢中遭刑求，原審未先予調查。上訴人戊○○、丁○○
部分：(一)陳權、展金誠之警詢筆錄，係審判外之陳述，為傳聞證
據，並無證據能力。(二)、依王騏綸及同案被告之供述，上訴人等
僅係想要恐嚇酒店而已，主觀上沒有放火之故意，客觀上亦未造
成起火之事實，且該汽油彈內油量不多，亦不足以燒燬大樓。(三)
、是日戊○○、丁○○與己○○自新竹北上，故較晚與其他上訴
人會合，不知甲○○等人事前與酒店發生衝突，途中蘇某在車上
表示因故受辱，憤恨不平，要返回給酒店警告，伊三人與己○○
勸阻無效，又無法中途下車，只好被迫同往，伊三人未參與放火
之謀議，也未製作、丟擲汽油彈。(四)、伊二人與己○○、乙○○
一起坐在後座，不可能由汽車天窗丟擲汽油彈，亦不可能丟中大
樓。(五)、戊○○、丁○○在第一審坦承涉案，係為實際行為人甲
○○分擔刑責，其二人自白與事實不符，亦未犯案。(六)、原審認
定系爭建物為現有人所在之建築物，亦有矛盾。(七)、原判決事實
欄認定縱火地點為人行道及人行地下道入口處，但理由欄卻謂地
下室入口及行人地下道旁有破裂汽油瓶，顯不一致。上訴人己○
○部分：(一)、己○○主張警詢中遭刑求，原審未予調查。(二)、己
○○未去買汽油，否則發票何以在乙○○身上。且警詢時，亦未
發現其與戊○○亦有汽油味。(三)、己○○縱有參與購買汽油，但
未參與製作汽油彈及以膠帶黏住車牌，足見與其他上訴人無犯意
聯絡。其在警詢及偵查中與戊○○所以自承犯行，係為幫助友人
承擔刑責。其願接受測謊以證明清白。(四)、上訴人等若有縱火之
犯意，自可將車停下，直接將汽油彈丟往大樓或其地下室。(五)、
戊○○、己○○均非日宴會之主辦人，並無燒燬酒店之動機。上
訴人丙○○、乙○○部分：依證人王騏綸、陳建業之證言，著火
處係紅磚道或空地，並非建築物本體，可見上訴人等主觀上並無
放火燒燬該建築物之故意，祇是要警告酒店而已各等語。惟查，
刑事訴訟法施行法第七條之三規定：「中華民國九十二年一月十
四日修正通過之刑事訴訟法施行前，已繫屬於各級法院之案件，
其以後之訴訟程序，應依修正刑事訴訟法終結之。但修正刑事訴
訟法施行前已依法定程序進行之訴訟程序，其效力不受影響。」
本件證人陳權、展金誠之警詢筆錄，係於八十九年十月五日製作
，為司法警察依當時刑事訴訟法之法定程序所進行之訴程序，依
上開規定，其效力不受事後刑事訴訟法修正之影響。是戊○○、
丁○○之上訴意旨指摘上述警詢筆錄無證據能力，自係任意為之
，尚非適法之第三審上訴理由。原判決（第十頁第八行至第十行
）理由述依據證人王騏綸、陳權、趙家驄之證詞及證物袋上之
採證地點及內容物可知，上訴人等投擲之汽油彈造成八德路三段
二號雅乎鋼琴酒店「地下入口」及路邊行人地下道旁著火等情。
經核閱卷附現場照片（見第一審卷第一卷第七十頁右上角）及承
辦警員陳建業於履勘時指示汽油彈丟擲地點之照片（見第一審卷
第二卷第三０五頁下方）所示，該兩瓶汽油彈其中一瓶係丟擲在
酒店地下室入口旁無訛，是上開原判決理由所為論斷與事實相符
。但原判決（第三頁第十二行）事實欄對此部分卻記載為「人行
地下道入口處旁」，用語略有出入，惟此為筆誤，應屬原審法院
裁定更正之問題，亦不得執為上訴第三審之合法理由。至其餘上
訴意旨所云，或係為單純事實上之爭執，或係對原審法院認事、
採證及證明力判斷之職權行使，或原判決已說明論斷之事項，專
憑己見，恣意爭辯，並非依據卷證資料具體指摘原判決認事、採
證及所為論斷有何違背法令，不足據以辨認原判決已具備違背法
令之形式。其等上訴均違背法律上之程式，均應予駁回。
據上論結，應依刑事訴訟法第三百九十五條前段，判決如主文。
中    華    民    國  九十五  年  十一    月   十六   日
                      最高法院刑事第四庭
                          審判長法官  吳  雄  銘
                                法官  池  啟  明
                                法官  郭  毓  洲
                                法官  韓  金  秀
                                法官  黃  梅  月
      本件正本證明與原本無異
                                      書  記  官
中    華    民    國  九十五  年  十一    月          日
                                                      Ｋ


司法院資訊處製作；財團法人民間司法改革基金會備份。
